臺灣高等法院高雄分院民事裁定　　　　　　96年度抗字第76號
抗　告　人　己○○
送達代收人　許再定律師
相　對　人　甲○○
　　　　　　丁○○
　　　　　　辛○○
　　　　　　庚○○
　　　　　　乙○○
　　　　　　戊○○
　　　　　　丙○○
上列七人共同
送達代收人　林復華律師
　　　　　　林柏瑞律師
上列抗告人與相對人等間宣告董事選舉無效等事件，對於民國96
年3 月3 日臺灣高雄地方法院95年度訴字第2907號裁定，提起抗
告，本院裁定如下：
    主  文
抗告駁回。
抗告訴訟費用由抗告人負擔。
    理  由
一、本件抗告人於原法院起訴係以先位聲明請求確認相對人於95
    年7 月16日財團法人高雄市三塊厝興德團董監事會議所為第
    9 屆常務董事、董事長之選舉行為無效，備位聲明則請求宣
    告相對人於95年7 月16日財團法人高雄市三塊厝興德團董監
    事會議所為之第9 屆常務董事、董事長之選舉行為無效。原
    法院經審核其訴訟標的後，認該訴訟標的非屬對於親屬關係
    及身分上之權利有所主張，應屬財產權之訴訟。又認因其訴
    訟標的之價額不能核定，而依民事訴訟法第77條之12之規定
    ，核定為新台幣（下同）165 萬元，應徵第一審裁判費17,3
    35元，經扣除抗告人已繳納之3,000 元後，裁定命抗告人補
    繳14,335元。
二、抗告意旨認其所請求之訴訟標的為「選舉行為無效」，性質
    上為非財產權之訴訟，依法僅須繳納3,000 元之裁判費，原
    裁定認屬財產權之性質，並以不能核定其價額而定為165 萬
    元，應徵裁判費17,335元，而再命補繳差額14,335元，即有
    違誤，爰請求廢棄等語。
三、按依訴訟標的之性質，可分為財產權之訴訟及非財產權之訴
    訟。前者，依其訴訟標的之金額或價額按一定比例收裁判費
    ；若其訴訟標的之價額不能核定時，則以不得上訴第三審之
    最高利益額數加計十分之一定之。後者，則徵收3,000 元之
    裁判費。此從民事訴訟法第77條之12、第77條之13及第77條
    之14條第1 項規定觀之即明。可見因財產權而起訴者，尚可
    區分為其訟訟標的價額可以核定及不能核定兩種情形。至非
    財產權之訴訟則徵收3,000 元定額之裁判費。至財產權與非
    財產權之訴訟，參酌最高法院57年台抗字第274 號判例意旨
    ，所謂非財產權之訴訟應係指對於親屬關係及身分上之權利
    有所主張者，始有適用（該判例雖於92年4 月1 日經同院民
    事庭會議決議因與現行法第77條之12規定不符而不再援用，
    但此係因該判例所援引適用已廢止之民事訴訟費用法第15條
    規定此時其訴訟標的視為500 元，致不得上訴至第三審，故
    與現行法規定不符而不再援用，然就其闡釋財產權與非財產
    權訴訟在性質之區別部分，仍具有參考之價值，此觀之最高
    法院94年度台上字第440 號裁定意旨亦採相同見解可證）。
    本件抗告人所為訴之聲明，係確認或宣告相對人於95年7 月
    16 日 財團法人高雄市三塊厝興德團董監事會議所為之第9
    屆常務董事、董事長之選舉行為無效，可見其所爭議而請求
    裁判者，為選舉行為之效力。核其性質，顯非屬對於親屬關
    係及身分上之權利有所主張之非財產權訴訟，依上開說明，
    自應屬財產權之訴訟。又此項財產權之訴訟，依其性質，並
    不能核定其訴訟標的之價額，自應依現行法不得上訴至第三
    審之最高利益即150 萬元加計十分之一核算，故其價額應核
    定為165 萬元，所應繳納之裁判費則為17,335元，再經扣除
    其已繳納之3,000 元後，應補繳之裁判費則為14,335元。原
    法院基此為核定並命抗告人繳納，並無違誤。抗告意旨指摘
    原裁定不當，求予廢棄，為無理由，應予駁回。
四、據上論結：本件抗告為無理由，依民事訴訟法第495 條之1
    、第449 條第1 項、第95條、第78條，裁定如主文。
中　　華　　民　　國　　96　　年　　4 　　月　　9 　　日
                            民事第一庭
                                審判長法官  黃金石
                                法      官  林健彥
                                法      官  林紀元
以上正本證明與原本無異。
如不服本裁定應於送達後10日內向本院提出再抗告狀 (並按他造
當事人之人數附繕本)， 並繳納再抗告費新臺幣1,000 元。再為
抗告應以適用法規顯有錯誤為理由，並經本院之許可，該許可以
原裁定所涉及之法律見解具有原則上之重要性者為限，並委任律
師為代理人。
中　　華　　民　　國　　96　　年　　4 　　月　　9 　　日
                                書  記  官  楊茱宜
附註：
抗告人之配偶、三親等內之血親、二親等內之姻親，或抗告人為
法人、中央或地方機關時，其所屬專任人員具有律師資格並經法
院認適當者，亦得為第三審代理人。
抗告人或其法定代理人具有律師資格者及前項情形，應於提起抗
告或委任時釋明之。
